【裁判字號】    98,交上易,789
【裁判日期】    990113
【裁判案由】    公共危險等
【裁判全文】
臺灣高等法院臺南分院刑事判決       98年度交上易字第789號
上  訴  人
即  被  告  甲○○
指定辯護人  本院公設辯護人  丙○○
上列上訴人因公共危險等案件，不服臺灣雲林地方法院98年度交
易字第75號中華民國98年10月28日第一審判決（起訴案號：臺灣
雲林地方法院檢察署98年度偵字第2135號），提起上訴，本院判
決如下：
    主  文
原判決撤銷。
甲○○服用酒類，不能安全駕駛動力交通工具而駕駛，累犯，處
有期徒刑伍月，如易科罰金，以新臺幣壹仟元折算壹日，並應於
刑之執行完畢或赦免後，令入相當處所，施以監護壹年。又因過
失傷害人，處有期徒刑參月，如易科罰金，以新臺幣壹仟元折算
壹日，並應於刑之執行完畢或赦免後，令入相當處所，施以監護
壹年。有期徒刑部分應執行有期徒刑陸月，如易科罰金，以新臺
幣壹仟元折算壹日。
    事  實
一、甲○○前因公共危險案件，經臺灣雲林地方法院於民國95年
    1月23日以95年度虎交簡字第14號判處有期徒刑3月，而於95
    年2月6日確定，於95年4月6日入監服刑，嗣於95年4月13 日
    易科罰金執行完畢出監。詎仍不知悔改，其雖明知服用酒類
    後駕駛動力交通工具極易影響交通安全，然因罹患有特殊的
    被迫害妄想症及憂鬱症，並因精神疾病導致整體智能退化及
    現實感下降，依其辨識而行為之能力，已較常人明顯減低之
    情況下，仍於民國98年3月16日下午2時許，在雲林縣西螺鎮
    果菜市場，飲用不明酒類約5杯後，已達不能安全駕駛動力
    交通工具之程度，竟於同日下午某時仍駕駛車牌號碼3173-N
    J號自小客車上路，而於同日晚間7時30分許，沿速限每小時
    50公里之雲林縣西螺鎮○○路由東往西方向行駛，途經該路
    205-48號前時，本應注意車前狀況，隨時採取必要之安全措
    施，而依當時天候晴、夜間有照明、柏油道路乾燥無缺陷、
    無障礙物、視距良好，並無不能注意之情事，竟因飲用酒類
    注意力無法集中、操控力減弱致疏未注意車前狀況，而以時
    速超過50公里之速度行駛，適有乙○○駕駛車牌號碼OM-259
    5號自小貨車，亦沿上開道路同向行駛於甲○○前方，因發
    覺甲○○所駕駛之自小客車自其後方疾速行駛而來，乙○○
    因而靠右方閃躲，然甲○○所駕駛之自小客車前車頭仍撞及
    乙○○所駕駛自小貨車車尾，並推擠該自小貨車往前行駛達
    14.6公尺後，再撞擊路旁新社91東6之電線桿，致乙○○受
    有右側脛骨與腓骨幹之開放性骨折、胸壁挫傷等傷害。嗣經
    雲林縣警察局西螺分局西螺派出所警員王棠據報前往處理
    ，於同日晚間7時41分許，對甲○○施以酒精濃度測試，測
    得其呼氣酒精濃度為每公升0.89毫克。
二、案經乙○○訴由雲林縣警察局西螺分局報告臺灣雲林地方法
    院檢察署檢察官偵查起訴。
    理  由
壹、證據能力部分
一、按被告以外之人於檢察事務官、司法警察官或司法警察調查
    中所為之陳述，與審判中不符時，其先前之陳述具有較可信
    之特別情況，且為證明犯罪事實存否所必要者，得為證據，
    刑事訴訟法第159條之2定有明文。是依本條規定，被告以外
    之人於司法警察調查時所為之陳述，必具備「可信性」及「
    必要性」二要件，始例外得適用同法第159條之2規定，認有
    證據能力。此之「必要性」要件，必須該陳述之重要待證事
    實部分，與審判中之陳述有所不符，包括審判中改稱忘記、
    不知道等雖非完全相異，但實質內容已有不符者在內，且該
    審判外之陳述，必為證明犯罪之待證事實存在或不存在所不
    可或缺，二者兼備，始足當之。故此所謂「為證明犯罪存在
    存否所必要者」，既必須達不可或缺之程度，自係指就具體
    個案案情及相關卷證判斷，為發現實質真實目的，認為除該
    項審判外之陳述外，已無從再就同一供述者，取得與上開審
    判外陳述相同供述內容，倘以其他證據代替，亦無從達到同
    一目的之情形而言。查證人即告訴人乙○○於警詢供述之證
    據能力，被告及其辯護人於原審準備程序當庭表明不同意作
    為證據，又證人乙○○於原審審理時到庭具結作證，且其證
    詞較與其於警詢時之供述相符，是其於司法警察調查中所為
    之陳述，已非不可或缺，自無必要性，應認其無證據能力。
二、次按被告以外之人於審判外之言詞或書面陳述，除法律有規
    定者外，不得作為證據，刑事訴訟法第159條第1項固定有明
    文。惟被告以外之人於審判外之陳述，雖不符刑事訴訟法第
    159條之1至第159條之4規定，而經當事人於審判程序同意作
    為證據，法院審酌該言詞陳述或書面陳述作成時之情況，認
    為適當者，亦得為證據；當事人、代理人或辯護人於法院調
    查證據時，知有第159條第1項不得為證據之情形，而未於言
    詞辯論終結前聲明異議者，視為有前項之同意，同法第159
    條之5亦有明文。又被告以外之人於偵查中向檢察官所為之
    陳述，除顯有不可信之情況者外，得為證據；為同法第159
    條之1第2項所規定。同法第158條之3復規定：「證人、鑑定
    人依法應具結而未具結者，其證言或鑑定意見，不得作為證
    據」，其立法理由乃在擔保該證言或鑑定意見，係據實陳述
    或公正誠實之可信性。查證人乙○○於偵查中具結證述之詞
    係屬於偵查中向檢察官所為之陳述，雖屬傳聞證據，惟現階
    段刑事訴訟法規定，檢察官代表國家偵查犯罪、實施公訴，
    依法有訊問被告、證人及鑑定人之權，實務運作時，檢察官
    於偵查中向被告以外之人所取得之陳述，原則上均能遵守法
    律規定，不致違法取供，且經法定具結程序以擔保其證言之
    可信性，其可信度極高，被告並未提出有何顯不可信之情形
    ，是證人即告訴人乙○○於偵查中之證言，自得為證據。另
    本案所援引具傳聞性質之言詞或書面證據，關於證據能力，
    提示當事人及辯護人均對之表示同意作為本案證據，亦未於
    本案言詞辯論終結前聲明異議，爭執無證據能力；本院審酌
    各該審判外供述證據及書面作成時之情況，製作當時之過程
    、內容、功能等情況，其取得並無違法情形，具備合法可信
    之適當性保障，經綜合判斷，與本件犯罪待證事實，具有關
    連性，核無可信度明顯過低之情事，認具適當性，均得作為
    證據。
貳、認定犯罪事實所憑之證據及理由
一、訊據被告甲○○矢口否認有何服用酒類，不能安全駕駛動力
    交通工具而駕駛及過失傷害之犯行，辯稱：伊於車禍發生當
    天下午曾至西螺果菜市場，有人請伊喝5杯飲料，但是車禍
    發生當時係伊太太開車，非伊開車云云。辯護人則為被告辯
    護稱：證人王棠、乙○○均未親眼目睹被告於車禍發生時
    駕車，尚難僅憑二人之證述即認被告為肇事者；證人王棠
    對被告實施酒測前，並未先行讓被告以清水漱口，故其呼氣
    酒精濃度雖為每公升0.89毫克，有可能服用其他東西而非酒
    精而導致酒測器有反應等語。
二、關於本件車禍發生時被告是否為駕駛人部分：
(一)、98年3月16日晚間7時30分許，車牌號碼3173-NJ自小客車，
    於雲林縣西螺鎮○○里○○路205-48號前，追撞前方於同車
    道行駛之乙○○所駕駛之車牌號碼OM-2595號自小貨車後車
    尾，而上開自小客車上有被告及其妻丁氏恆二人之事實，業
    據被告坦承不諱（見原審卷第16頁、本院卷第65頁），並有
    現場圖、道路交通事故調查表(一)(二)及現場照片等件附卷可資
    佐證（見警卷第9至11、22至26頁），是上開事實堪以認定
    。被告雖否認其為本件車禍之肇事者，然查：被告於本院審
    理時供述：「車子不是我開的，就是我太太開的」等語（見
    本院卷第65頁、66頁），又證人即處理本件車禍之員警王
    棠於原審審理時到庭具結證稱：當天去到現場看到1台小貨
    車，1台自小客車，是自小客車從後追撞自小貨車，小貨車
    的駕駛在車上卡住了，自小客車上的人已經在路旁邊休息，
    我有問被告，他說他都不知道，我問他太太，他太太說她不
    會開車，是她先生開的，現場有很多民眾也都說是他開的；
    被告當時渾身酒氣，精神狀況不是很好，走路已經搖搖晃晃
    等語（見原審卷第94至96頁），證人乙○○於偵查中證稱：
    「就是後來附近住戶有出來觀看，有告訴我是男的開的車。
    」等語（見偵查卷第6頁）、於原審審理時亦到庭證稱：發
    生車禍時我被卡在車上，被告太太先下車，被告就躺在旁邊
    ，一直說他是議員的候選人，後來有民眾說是被告駕駛的，
    他太太也有說她自己不會開車，她說她先生有喝酒，然後我
    說妳為什麼不把鑰匙拔起來不要讓他開，妳這樣會害死人，
    她說她不敢拔，因為她會怕被打，這是在住院期間她跟我說
    的等語（見原審卷第97至99頁背面）。證人王棠、乙○○
    雖均未親眼目睹被告駕駛上開車輛，然就現場民眾指證被告
    為肇事者，及被告之妻亦向二人表示駕車之人為被告等情所
    述均相符，參以被告當時經警測得其呼氣酒精濃度為每公升
    0.89毫克，因其拒絕於酒精測定紀錄表上簽名，乃由其妻代
    為簽名乙節，業經證人王棠到庭證述屬實（見原審卷第96
    頁），並有道路交通事故當事人酒精測定紀錄表附卷可稽（
    見警卷第13頁），如被告並非車禍之肇事者，於其酒測值不
    合格之情形下，其妻應不會貿然於酒精測定紀錄表上簽名，
    足證本件車禍之肇事者確為被告。
(二)、被告於警詢時曾供稱：我忘記於幾時開始駕車，當時我要去
    台中賣菜（見警卷第4頁），於原審審理中復陳稱：那一天
    我去買菜，整台車子都是菜，我駕駛座的旁邊，也就是我老
    婆坐的位置，根本沒有辦法坐人；這有可能開車的時候，我
    要踩煞車，結果去踩到油門，那過失就是屬於精神恍惚的時
    候這是發生車禍的關鍵，請他查清楚，是否就是要踩煞車結
    果踩到油門（見原審卷第96、104頁），足見被告已坦承有
    駕車之事實。被告雖先於警詢中供稱：我不知道當時發生何
    事，我並沒有喝酒駕車云云（見警卷第3頁），於原審又改
    稱：我不知道車禍發生當時是我開車還是我太太開車；也有
    可能原本就是我老婆握住方向盤，我踩油門，我也不知道云
    云（見原審卷第15、104頁），並於上訴狀陳稱：98年3月16
    日下午2時許在雲林縣西螺鎮果菜市場，飲用5杯飲料，載滿
    全車是果菜，在前位也載滿果菜，我和老婆同坐開車的位，
    二人一起開車云云（見本院卷第5頁），顯見其前後供詞反
    覆不一、不合常理，實不足採。再參佐以由被告於現場所測
    得之呼氣酒精濃度高達每公升0.89毫克、證人王棠於原審
    審理時證述被告渾身酒氣、走路搖搖晃晃，及證人乙○○於
    原審審理證述被告躺在地上，一直說他是議員的候選人等情
    ，均可知被告於車禍發生時，已處於精神恍惚之狀態；而車
    禍發生當時天候晴、夜間有照明、柏油路面乾燥無缺陷、無
    障礙物、視距良好等情，有道路交通事故調查表在卷可佐（
    見警卷第11頁），對於一般神智清楚之駕駛人而言，並無不
    能注意之情形，且證人乙○○於車禍發生當時時速僅20公里
    ，業據其於原審結證屬實（見原審卷第99頁），卻於車牌號
    碼3173-NJ號自小客車自後追撞之下，往前滑行達14.6公尺
    後，始因撞擊路旁之電線桿而停止前進，此有道路交通事故
    現場圖在卷可稽（見警卷第10頁），顯見該自小客車係高速
    行駛於道路上，於全然未見前方尚有車輛緩慢行駛之情形下
    ，直接撞擊證人乙○○所駕駛之自小貨車，足證該自小客車
    之駕駛人已陷於精神恍惚、注意力完全無法集中之情形，此
    與被告上述精神狀況亦相符，益徵被告確為本件車禍之肇事
    者。
三、關於被告是否有服用酒類，不能安全駕駛動力交通工具而駕
    駛之犯行：
(一)、按人於飲酒後，若以呼氣酒精濃度測試器測得之呼氣濃度達
    到每公升0.5毫克時，反應較慢，感覺減低，將影響駕駛；
    達到每公升0.75毫克時，思考與個性行為均會改變等情，業
    經行政院國軍退除役官兵輔導委員會臺北榮民總醫院88年8
    月5日（88）北總內字第26868號函敘甚明。經查：被告雖於
    警詢及偵查中均矢口否認車禍發生當天有飲用酒類云云，惟
    於警詢中供稱：我朋友於98年3月16日下午2時左右，在西螺
    果菜市場拿飲料給我喝，當時我喝了大約塑膠杯大小的杯子
    ，我當時喝了5杯，那飲料是果汁，不是酒類云云（見警卷
    第4頁），然於原審準備程序中已坦承當天有喝5杯酒（見原
    審卷第15頁），且被告於前開時、地經警員對其測試呼氣中
    所含酒精濃度結果達每公升0.89毫克之事實，業如上述，足
    見被告於車禍發生當天下午2時許，於西螺果菜市場所飲用
    之「飲料」應為酒類，而非果汁。另依證人乙○○、王棠
    上開證述被告當時之精神狀況，幾已精神恍惚、不知所云，
    據此可知被告於發生車禍時，顯已達不能安全駕駛動力交通
    工具之程度。
(二)、雖被告辯稱：關於測得之酒精濃度達每公升0.89毫克部分，
    酒測器可能有失誤之時云云，辯護人亦為被告辯護稱：被告
    於實施酒測前，並未先行漱口，有可能服用其他東西而非酒
    精而導致酒測器有反應等語。然查：由卷附道路交通事故當
    事人酒精測定紀錄表觀之（見警卷第13頁），可知被告測定
    時間為車禍發生當日晚間7時41分，測試器器號為083081、
    檢定合格單號碼為JOJA0000000，而該酒測器業於97年5月9
    日經檢定合格，有效期限為1年等情，此有呼氣酒精測試器
    檢定合格證書附卷可參（見警卷第15頁），是被告經查獲時
    ，員警對被告進行酒精濃度測試所使用之呼氣酒精測試器已
    由經濟部標準檢驗局檢定合格，且尚在有效期間內，故該儀
    器之精準度應受肯定，進而上開酒精濃度測試之結果，當屬
    無誤。雖被告於實施酒測前並未先行漱口，然被告係於車禍
    發生當天下午2時許即飲用酒類，而被告實施酒測時間為當
    日晚間7時41分，已距離飲酒時間超過5小時以上，其口腔內
    縱有酒精殘存，亦已極為稀少。況被告於車禍發生當時，渾
    身酒氣、躺在路旁胡言亂語、走路搖晃等情，業如上述，足
    見被告於車禍發生時已達不能安全駕駛動力交通工具之程度
    無誤。至於被告所服用之藥物部分，經原審法院函詢財團法
    人仁愛綜合醫院被告於98年2、3月間是否曾至該院就診、該
    院是否開立治療狹心症藥物等情，該院函覆稱：被告於98年
    3月17日至心臟內科就診，主訴外傷後胸痛...故開立止痛藥
    、肌肉鬆弛劑治療等語，此有該院98年7月22日仁總字第098
    070079號函附診療說明書在卷可稽（見原審卷第40、41頁）
    ，並未提及該院曾開立狹心症藥物予被告。參以被告雖自93
    年4月12日起，即長期不定期在財團法人佛教慈濟綜合醫院
    大林分院身心醫學科看診，經診斷為憂鬱症，並服用抗鬱劑
    為主，合併使用抗焦慮劑及安眠藥，和低劑量的抗精神病藥
    ，然發生車禍前最後一次門診是98年1月8日，取藥28天，是
    98年3月16日發生車禍當日亦未服用藥物，此有該院98年7月
    21日慈醫大林文字第981037號函附之病歷及財團法人長庚紀
    念醫院嘉義分院精神鑑定報告書在卷可憑（見原審卷第20至
    37、86至88頁）。是被告上開辯解，顯不足採。其所涉服用
    酒類，不能安全駕駛動力交通工具而駕駛之犯行，堪以認定
    。
四、關於被告是否有過失傷害之犯行：
(一)、按行車速度，依速限標誌或標線之規定，無速限標誌或標線
    者，行車時速不得超過50公里。汽車行駛時，駕駛人應注意
    車前狀況，並隨時採取必要之安全措施。道路交通安全規則
    第93條第1項第1款、第94條第3項分別定有明文。經查：本
    件證人乙○○所駕駛之自小貨車於車禍發生時滿載洋蔥，行
    車速度緩慢乙節，業據證人乙○○於原審審理證述屬實（見
    原審卷第99頁），並有現場照片在卷可稽（見警卷第23頁）
    ；而依道路交通事故現場圖所示（見警卷第10頁），乙○○
    之前揭車輛於現場遺留擦地痕分別為14.6公尺及12.3公尺，
    足見被告所駕駛自小客車自後追撞乙○○之前揭車輛後，乙
    ○○之車輛往右前方滑行至少14.6公尺後，因撞擊路旁電線
    桿始停止；再者，車禍發生後乙○○卡在車輛前座無法動彈
    乙節，業據證人王棠、乙○○於原審審理時到庭結證在卷
    （見原審卷第94、97頁背面），並有現場照片附卷足佐（見
    警卷第24頁），足見當時被告車速之快，撞擊力道之強。而
    依被告之自小客車於現場所遺留之煞車痕為13.5公尺，此有
    道路交通事故現場圖在卷可憑（見警卷第10頁），對照一般
    公路汽車煞車距離、行車速度對照表所示，乾燥、3年以上
    之瀝青路面道路，煞車距離為11.5公尺、14.1公尺之行車時
    速雖各約45、50公里，然以被告將滿載洋蔥且行車速度緩慢
    之自小貨車，往前推行達14.6公尺後，再強烈撞擊路旁電線
    桿後始停止滑行，則被告當時之行車時速應已遠遠超過50公
    里。又車禍發生當時天候晴、夜間有照明、柏油路面乾燥無
    缺陷、無障礙物、視距良好，該路段行車速限為時速50公里
    等情，有道路交通事故調查報告表附卷可佐（見警卷第11頁
    ），乙○○駕駛自小貨車行駛於被告前方，被告並無不能注
    意之情事，竟因酒後注意力無法集中、操控力減弱致疏未注
    意車前狀況，復超速行駛，致撞擊行駛於同向車道前方之乙
    ○○所駕駛自小貨車，被告就本件車禍之發生有過失已灼然
    甚明。
(二)、被害人乙○○因本件車禍受有右側脛骨與腓骨幹之開放性骨
    折、胸壁挫傷等傷害，此有財團法人彰化基督教醫院雲林分
    院診斷書在卷足證（見警卷第20頁），其受傷之結果與被告
    之過失，並有相當因果關係，堪以認定。是被告所涉過失傷
    害之犯行，亦可認定。
參、論罪科刑之理由
一、核被告所為，係犯刑法第185條之3之服用酒類不能安全駕駛
    動力交通工具而駕駛罪及同法第284條第1項前段之過失傷害
    罪。
二、被告所犯上開2罪，犯意各別，行為互殊，應予分論併罰。
三、被告酒醉駕車，因而致人受有傷害，就其所涉過失傷害罪犯
    行，應依道路交通管理處罰條例第86條第1項規定，加重其
    刑。
四、被告前因公共危險案件，經原審法院於95年1月23日以95年
    度虎交簡字第14號判處有期徒刑3月，而於95年2月6日確定
    ，於95年4月6日入監服刑，嗣於95年4月13日易科罰金執行
    完畢出監，有台灣高等法院被告前案紀錄表附卷可參（見本
    院卷第2頁背面），其於5年以內故意再犯本件有期徒刑以上
    之服用酒類，不能安全駕駛動力交通工具而駕駛之罪，為累
    犯，就此部分犯行，應依刑法第47條第1項之規定，加重其
    刑。
五、按行為時因精神障礙或其他心智缺陷，致不能辨識其行為違
    法或欠缺依其辨識而行為之能力者，不罰。行為時因前項之
    原因，致其辨識行為違法或依其辨識而行為之能力，顯著減
    低者，得減輕其刑。刑法第19條第1、2項定有明文。經查：
    被告自93年4月12日起，即長期不定期在財團法人佛教慈濟
    綜合醫院大林分院身心醫學科看診，經診斷為憂鬱症，並服
    用抗鬱劑為主，合併使用抗焦慮劑及安眠藥，和低劑量的抗
    精神病藥，至發生車禍前最後一次門診為98年1月8日乙節，
    業如前述，而經原審法院將被告送請財團法人長庚紀念醫院
    嘉義分院鑑定結果，該院綜合被告個人史及病史、心理測驗
    、智力測驗及精神狀態檢查結果，認為：被告經智力測驗結
    果，其智商為71，屬邊緣性智能程度（即智商介於正常人與
    智障者之間），可能罹有特殊的被迫害妄想症及憂鬱症，並
    因精神疾病導致整體智能退化及現實感下降，被告表示完全
    不記得案發經過，不排除其可能因抗拒而採用否認的方式應
    對，但因其案發當場酒測值偏高，推測其於本犯罪「行為時
    」，因精神障礙及心智缺陷，致其辨識行為違法及依其辨識
    而行為之能力，較正常人顯著減低等情，有該院精神鑑定報
    告書在卷可查（見原審卷第85至89頁），參以被告確實有輕
    度精神障礙，此有中華民國身心障礙手冊附卷可參（見偵卷
    第9頁），且於原審及本院審理時屢次答非所問、不知所云
    ，此有原審準備程序筆錄、審判筆錄及本院審判筆錄可參，
    據此，本院綜合被告於庭訊之表現、精神病史及上開鑑定結
    果，認依被告行為時之精神狀況，已致其辨識行為違法之能
    力顯著降低，就被告所犯上開二罪，爰依刑法第19條第2項
    規定，減輕其刑，其中所犯刑法第185條之3部分先加後減之
    。
肆、本院撤銷改判之理由
一、原判決以被告罪證明確，因予論罪科刑，固非無見，惟查：
    按保安處分於裁判時併宣告之，刑法第九十六條前段定有明
    文。又宣告多數強制工作，期間相同者執行其一，期間不同
    者，僅就其中最長期間者執行之；有不定期者，僅就不定期
    者執行之，為保安處分執行法第四條之一第一項第一款、第
    四款所明定。從而如認被告所犯數罪均合於諭知保安處分之
    強制工作之規定者，自應於各該罪刑後分別併予宣告，於裁
    判確定後，依上開規定執行之，方屬適法，最高法院著有98
    年度台上字第4774號、第6020號判決意旨可資參照。查本件
    原判決理由內說明被告因有刑法第19條第2項之原因，其情
    狀足認有再犯或危害公共安全之虞，爰併依刑法第87條第2
    項、第3項規定，宣告被告於刑之執行完畢或赦免後，令入
    相當處所，施以監護1年，（見原審判決第10頁、11頁）。
    詎原審判決主文就被告所犯服用酒類，不能安全駕駛動力交
    通工具而駕駛、過失傷害罪，並未逐一於各該罪刑之後宣告
    監護處分，即遽於被告所犯上開二罪所定應執行刑之後，一
    併諭知被告應於刑之執行完畢或赦免後，令入相當處所，施
    以監護1年，揆之上開說明，自屬於法有違。
二、綜上所陳，被告上訴意旨否認有何服用酒類，不能安全駕駛
    動力交通工具而駕駛及過失傷害之犯行，指摘原判決不當，
    雖無理由，惟原判決既有前揭可議之處，即屬無可維持，自
    應由本院將原判決撤銷改判，以期適法。
(一)、爰審酌被告前有服用酒類後駕車之前科，經判處有期徒刑3
    月，入監服刑7日後即易科罰金執行完畢出監（見台灣高等
    法院被告前案紀錄表），仍服用酒類後執意駕車致肇事，置
    他人及自身生命、財產於不顧，又被告於車禍發生後迄今未
    與被害人達成和解，彌補其所受之損失，兼衡被告犯罪動機
    、手段、目的、所造成之危害程度、智識程度不高，並患有
    被迫害妄想症及憂鬱症等一切情狀，分別量處如主文第二項
    所示之刑，並均諭知易科罰金之折算標準，及定其應執行刑
    ，並諭知易科罰金之折算標準。
(二)、末按，我國刑法採刑罰與保安處分雙軌制度，在刑罰之外，
    特設保安處分專章（第12章），對具犯罪危險性者施以矯正
    、教育、治療等適當處分，以防止其再犯，危害社會安全。
    故刑法第87條第2項規定：「因有第19條第2項及第20條之原
    因，其情狀足認有再犯或危害公共安全之虞時，於刑之執行
    完畢或赦免後，令入相當處所，施以監護。但必要時，得於
    刑之執行前為之」。核諸上開監護處分之性質，兼具監禁與
    保護之雙重意義，一方面使受處分人與社會隔離，以免危害
    社會；他方面給予適當治療，使其回歸社會生活。是因有刑
    法第19條第2項情形而減輕其刑者，法院衡酌行為人之危險
    性，認為有危害公安之虞，為達到防衛社會之目的，有對其
    採取隔離、保護與治療措施之必要，即得一併宣告監護處分
    。而如上所述，被告自93年4月12日起，即因憂鬱症長期不
    定期在財團法人佛教慈濟綜合醫院大林分院看診取藥，然經
    原審法院送請財團法人長庚紀念醫院嘉義分院鑑定後，該院
    仍認被告可能罹有特殊的被迫害妄想症及憂鬱症，並因精神
    疾病導致整體智能退化及現實感下降；又被告家中僅有越南
    籍之配偶陪伴，然其配偶於車禍發生當日被告飲酒已精神恍
    惚之情況下，尚且無力阻止被告駕車，由此可見被告之家庭
    支持功能極度欠缺。綜此，本院認被告確罹病，即使近年來
    曾不定期就醫仍無法改善其病況，家屬亦無法給予適當之引
    導或支持，對公眾而言，實深具潛在危險性，倘未施以妥善
    監護治療，恐難保不無再犯或危害公共安全之虞，是認被告
    之犯罪行為具有不可預測性，依上開情狀，將來因上開病情
    之原因，足認有再犯或危害公共安全之虞，宜接受持續規則
    之精神評估與治療，爰依刑法第87條第2項前段、第3項之規
    定，就被告所犯上開二罪科刑後，併均諭知其於刑之執行完
    畢或赦免後，令入相當處所，施以監護1年。又按刑法採刑
    罰與保安處分雙軌制度，在刑罰之外，特設保安處分專章，
    對於具有犯罪危險性者施以矯正、教育、治療等適當處分，
    以防止其再犯，危害社會安全，自不能僅以保安處分取代刑
    罰之制裁，被告所犯上開二罪，刑罰方面定其應執行刑為6
    月，並諭知易科罰金之折算標準，雖上開保安處分之宣告雖
    為1年期間，核係在刑法第87條第3項規定5年以下期間內，
    且依刑法第98條第1項規定，法院得免保安處分之執行或得
    免其刑之全部或一部之執行，揆諸上開說明，對被告為上開
    保安處分之宣告，對被告並無不利之情形。
伍、適用之法律
一、刑事訴訟法第369條第1項前段、第364條、第299條第1項前
    段。
二、刑法第185條之3、第284條第1項前段、第47條第1項、第19
    條第2項、第41條第1項、第51條第5款、第87條第2項前段、
    第3項。
三、道路交通管理處罰條例第86條第1 項。
四、刑法施行法第1 條之1 。
本案經檢察官張太龍到庭執行職務。
中    華    民    國    99    年    1     月    13    日
                  刑事第四庭    審判長法  官  吳志誠
                                      法  官  羅心芳
                                      法  官  吳森豐
以上正本證明與原本無異。
不得上訴。
                                      書記官  岑  玢
中    華    民    國    99    年    1     月    13    日
附錄本案論罪科刑法條全文：
刑法第185條之3：
服用毒品、麻醉藥品、酒類或其他相類之物，不能安全駕駛動力
交通工具而駕駛者，處1年以下有期徒刑、拘役或科或併科15萬
元以下罰金。
刑法第284條：
因過失傷害人者，處6月以下有期徒刑、拘役或5百元以下罰金，
致重傷者，處1年以下有期徒刑、拘役或5百元以下罰金。
從事業務之人，因業務上之過失傷害人者，處1年以下有期徒刑
、拘役或1千元以下罰金，致重傷者，處3年以下有期徒刑、拘役
或2千元以下罰金。

司法院資訊處製作；財團法人民間司法改革基金會備份。
